【裁判字號】    98,台上,4238
【裁判日期】    980730
【裁判案由】    強盜等罪
【裁判全文】
最高法院刑事判決            九十八年度台上字第四二三八號
上  訴  人  甲○○
                    巷44弄2號（
上列上訴人因強盜等罪案件，不服台灣高等法院高雄分院中華民
國九十八年六月二日第二審判決（九十八年度上訴字第七二九號
，起訴案號：台灣高雄地方法院檢察署九十八年度偵字第一七八
四、三九四二號），提起上訴，本院判決如下：
    主  文
上訴駁回。
    理  由
按刑事訴訟法第三百七十七條規定，上訴於第三審法院，非以判
決違背法令為理由，不得為之。是提起第三審上訴，應以原判決
違背法令為理由，係屬法定要件。如果上訴理由書狀並未依據卷
內訴訟資料，具體指摘原判決不適用何種法則或如何適用不當，
或所指摘原判決違法情事，顯與法律規定得為第三審上訴理由之
違法情形，不相適合時，均應認其上訴為不合法律上之程式，予
以駁回。本件上訴人甲○○上訴意旨略稱：(一)原判決認定扣案改
造手槍及子彈經內政部警政署刑事警察局鑑定結果具有殺傷力，
然其鑑驗方法係以性能檢驗法鑑定。惟市面上改造用模型槍枝，
皆以「車通金屬管內阻鐵」之方式改裝，其金屬管材質為鋁鋅合
金，非如制式槍枝之槍管材質均以鎳鉻合金或鎳鉻鉬合金製成。
本件改造手槍二支，縱可發射子彈，並非表示在最具威力的適當
距離，其發射之「彈丸面積動能」已達足以穿透人體皮肉層之最
低動能標準（依日本科學警察研究所之研究結果為每平方公分二
十焦耳），而可認為具殺傷力。本件改造手槍既未經試射鑑驗，
原審遽以性能良好、可供擊發子彈而推論具殺傷力，實嫌速斷。
(二)原審於審判期日，僅向上訴人提示扣押物清單，並未調取上開
改造手槍向上訴人提示，令上訴人辨認及提出辯解之機會，其所
踐行之訴訟程序，即屬違法云云。惟查：（一）、本件上訴人經
第一審判處加重強盜罪（各量處有期徒刑）及未經許可，寄藏可
發射子彈具有殺傷力之改造手槍各罪刑，其不服判決提起第二審
上訴，原判決以上訴人未依據卷內訴訟資料，具體指摘第一審判
決認事用法有何違法或不當之處，上訴未敘述具體理由，因認其
第二審上訴違背法律上之程式，不經言詞辯論，逕以判決駁回之
，已詳敘憑以論斷之理由，從形式上觀察，並無違背法令之情形
。按不服地方法院之第一審判決而上訴者，應向管轄第二審之高
等法院為之。第二審上訴書狀應敘述具體理由，第二審法院認為
上訴書狀未敘述理由或上訴有第三百六十二條前段之情形者，應
以判決駁回之。刑事訴訟法第三百六十一條第一項、第二項、第
三百六十七條前段分別定有明文。所謂不服第一審判決之具體理
由，必係依據卷內既有訴訟資料或提出新事證等客觀上構成應予
撤銷之具體事由，指摘或表明第一審判決有何採證認事用法或量
刑等足以影響判決本旨之不當或違法，始克當之；倘未依上揭意
旨指出具體事由，僅泛言第一審判決認定事實錯誤、違背法令、
量刑失當，皆與第二審上訴制度旨在請求第二審法院撤銷、變更
第一審不當或違法之判決，以實現個案救濟之立法目的有違。本
件上訴人不服第一審判決，提起第二審上訴，上訴理由泛以其犯
後坦承犯行，深感後悔，強盜所得財物不多，所犯情節輕微，是
否有必要科處如此重之宣告刑，且定有期徒刑十七年之執行刑，
有無情輕法重之情，是否應依刑法第五十九條規定減輕其刑，爰
提起上訴請求撤銷第一審判決云云，有其刑事上訴理由狀可稽（
見原審卷第六至七頁），原判決以上訴人上訴並未依卷內既有訴
訟資料或提出新事證，指摘或表明第一審判決有何用法或量刑等
足以影響判決本旨之不當或違法，而構成應予撤銷之理由，自非
屬上訴第二審之具體事由，因認其在第二審之上訴，未敘述具體
理由，駁回其在第二審之上訴，核與上揭規定無違。（二）、原
判決既屬刑事訴訟法第三百六十七條之判決，依同法第三百七十
二條之規定，不經言詞辯論為之。原審以上訴人在第二審提起上
訴不合法為由，駁回其上訴，既未就實體事項為審理，自無所謂
證物未經提示，應於審判期日調查之證據而未予調查之違法情形
存在。此外，上訴意旨並未依據卷內資料，具體指摘原判決如何
違背法令，徒執己見，任意爭執改造手槍之鑑定結果，難謂已符
合首揭法定上訴要件，其上訴不合法律上之程式，應予駁回。
據上論結，應依刑事訴訟法第三百九十五條前段，判決如主文。
中    華    民    國  九十八  年    七    月   三十   日
                      最高法院刑事第二庭
                          審判長法官  陳  世  淙
                                法官  許  錦  印
                                法官  黃  正  興
                                法官  陳  東  誥
                                法官  林  錦  芳
      本件正本證明與原本無異
                                      書  記  官
中    華    民    國  九十八  年    七    月  三十一  日
                                                      K


司法院資訊處製作；財團法人民間司法改革基金會備份。
